臺灣板橋地方法院民事判決　　　　　　 100年度簡上字第73號
上　訴　人　周美利
被　上訴人　陳燕菁
上列當事人間請求侵權行為損害賠償事件，上訴人對於中華民國
100 年1 月31日本院三重簡易庭99年重簡字第1177號第一審判決
提起上訴，經本院於100 年5 月25日言詞辯論終結，判決如下：
    主  文
上訴駁回。
第二審訴訟費用由上訴人負擔。
    事實及理由
一、被上訴人起訴主張：
(一)、緣被上訴人所有之門牌號碼新北市○○區○○路351 巷3號1
    樓建物（下稱系爭1 樓房屋）與上訴人所有之門牌號碼新北
    市○○區○○路351 巷3 號2 樓建物（下稱系爭2 樓房屋）
    為同一棟建物之上下二層樓，因系爭2 樓房屋未進行結構安
    全鑑定，即率行施工裝潢，導致系爭1 樓房屋屋頂龜裂，產
    生嚴重裂縫、鋼筋外露、漏水、壁癌等事實，此有臺灣省建
    築師公會臺北縣辦事處建築師鑑定報告可證。雖上訴人辯稱
    其裝潢系爭2 樓房屋時只有打掉浴室，故被上訴人所稱之損
    害情形，與其並無關係，該區里長亦稱系爭1 樓房屋係因該
    棟建物老舊房屋傾斜，才會導致其房屋漏水，加上該棟建物
    年代久遠，又是海砂屋，建材很差所致，根本與上訴人無關
    云云，然被上訴人否認之，蓋系爭2 樓房屋係全屋打掉、重
    新裝潢，並非僅有打掉浴室一間而已，且里長也沒有說過該
    棟建物有何傾斜之情形，上訴人就其專有部分進行修繕、管
    理、維護，但修繕不當，造成被上訴人損害，上訴人請工人
    施作地坪時，其工人未先作好防水設備，施作時又澆水太多
    ，才會造成系爭1 樓房屋主臥室及浴廁之漏水相當嚴重，自
    應由上訴人負賠償責任，與該棟建物之屋齡、材質均無關。
    系爭1 樓房屋既係因系爭2 樓房屋進行裝潢施工不當而受損
    ，則被上訴人因此支出之浴廁修繕費新臺幣（下同）10,523
    元、主臥室修繕費17,344元，合計27,867元，依法上訴人即
    應賠償之。上訴人主張依公寓大廈管理條例，兩造各負擔一
    半云云，顯無理由。又上訴人既然敗訴，依法就應該負擔鑑
    定費用，其稱鑑定是被上訴人逼的、應由被上訴人負擔鑑定
    費用云云，實屬無據等語。
(二)、為此，爰依民法第184 條第1 項規定，起訴請求上訴人給付
    27,867元，及自起訴狀繕本送達翌日起至清償日止，按年息
    5％計算之利息。
二、上訴人則答辯以：
    上訴人並未就系爭2 樓房屋進行大整修，僅係更換浴室及廚
    房之磁磚，應該無須鑑定結構安全。系爭1 樓及2 樓房屋本
    來就是傾斜屋，裝潢施工時工程人員就說有傾斜現象，所以
    才會貼上陽台外牆之磁磚拉水平線。被上訴人之系爭1 樓房
    屋會有漏水情形，是因連日雨天時，本棟近30年之久的公寓
    外牆防水沒做好，雨水又自同棟5 樓加蓋之雨遮集水洩下，
    所以才會導致靠近浴室及廚房之牆面潮濕，與上訴人無關。
    該棟建物之外牆縱使做好防水後，還是會長青苔，因為下雨
    後含水量太高，建物與建物間之棟距也太近，水份不易蒸發
    ，加上年久，粉刷層已劣化，才會導致有滲漏水之情形，其
    實兩造之浴室天花板都是一樣的，都有冒水珠以及鋼筋鏽蝕
    、混凝土崩落、木條濕黑之情形，可見被上訴人所稱之損害
    ，是該棟建物本來的情形，加上是海砂屋、建材極差所致，
    與上訴人無關。至鑑定報告總結論雖稱：「就目前而論，2
    樓屋主周女士較大的責任在於地坪施工時澆太多水至1 樓，
    造成1 樓天花板髒濕，此為不可逃避之責任。」，但這句話
    是推定的，倘若「推定」的文字都能在法庭上做為呈堂供證
    ，據以判上訴人敗訴，則中華民國還有法律嗎？況且，鑑定
    報告內容另稱：「不保證2 樓廚房、浴廁地坪施作時施工用
    水不滲至1 樓，故1 樓屋主陳女士提供主臥室頂版混凝土崩
    落處裂縫下之流水痕，有可能是2 樓施作浴廁或廚房時自裂
    縫流下所致，但此種現象在2 樓廚房浴廁完成防水工程後應
    不再發生。」，既然是「有可能」、「不保證」，也就是不
    確定，這樣的鑑定報告，如何可採？上訴人係於95年年底才
    購得系爭2 樓房屋，96年1 月因浴室廚房外牆整片濕淋，因
    此才更換磁磚並做防水，只是這樣，而且是近3 年前的事情
    ，怎麼可能會導致被上訴人系爭1 樓房屋之天花板「髒溼」
    ？即使真的是，經過31個月，也早已乾了，應該只剩「髒」
    ，沒有「濕」，上訴人應該只需賠償因為「髒」而受損的部
    分，故原審判決上訴人應賠償全部修繕費，上訴人不服。依
    公寓大廈管理條例第12條規定，被上訴人受損部分是兩造共
    用之樓板部分出問題，故其損害應由兩造各負一半責任才對
    。至於鑑定部分，因為是被上訴人起訴而逼得上訴人必須支
    出鑑定費用，所以應改由被上訴人負擔才對。上訴人不服原
    判決，請求駁回被上訴人之訴等語。
三、原審判決：「被告應給付原告27,867元及自99年6 月2 日起
    至清償日止，按年息5 ％計算之利息。訴訟費用由被告負擔
    。本判決得假執行。」，上訴人不服提起上訴，其上訴聲明
    為：「原判決廢棄。上開廢棄部分，被上訴人在第一審之訴
    駁回。」，被上訴人則聲明：「上訴駁回。」。
四、本院得心證之理由：
(一)、被上訴人上揭主張業據其提出照片、保固書、請款單、裝潢
    工程承攬協議書、浴廁修繕估價表、主臥室修繕估價表等件
    為證，上訴人則以前揭情詞置辯。經查，由系爭1 樓房屋之
    主臥室、浴廁之天花板開口檢視頂板可知，系爭1 樓房屋之
    樓板龜裂嚴重，包商以EPOXY 塗佈處均為裂縫較大處，塗佈
    處甚多，且亦可見有小部分鋼筋鏽蝕，混凝土崩落，水珠凝
    結等情，此有臺灣省建築師公會鑑定報告書鑑定結果在卷可
    稽（見99年度重簡字第1177號卷第82頁），復核與鑑定報告
    書所附照片編號6 至18所示情形相符，堪信被上訴人主張其
    主臥室、浴廁之天花板有屋頂龜裂，產生嚴重裂縫、鋼筋外
    露、漏水、壁癌之損害乙節為真。次查，稽之系爭1 樓、2
    樓房屋之平面示意圖相互對照以觀（見99年度重簡字第1177
    號卷第97、107 頁），系爭1 樓房屋之主臥室及浴廁位置對
    應至系爭2 樓房屋處，確為系爭2 樓房屋之浴廁及廚房區域
    ，是被上訴人主張因上訴人就浴廁、廚房進行施工不當而致
    其主臥室、浴廁之天花板受損，衡諸情理，亦非有違。又查
    ，「由1 樓浴廁及主臥室頂板觀察，並無因2 樓長期滲漏而
    造成之汙漬痕跡，故判斷2 樓浴廁地板目前並未漏水，但因
    樓板龜裂嚴重，不保證2 樓廚房、浴廁地坪施作時施工用水
    不滲漏至1 樓，故1 樓屋主陳女士提供主臥室頂板混凝土崩
    落處裂縫下之流水痕，有可能是2 樓施作浴廁或廚房時水自
    裂縫流下所致，但此種現象在2 樓廚房浴廁完成防水工程後
    應不再發生。」、「總結：造成1 樓浴廁、廚房漏水現象絕
    非僅限於自96年2 樓屋主周女士取得房屋產權，開始整修浴
    廁、廚房地坪始，且延續至98年1 樓雇工就浴廁頂板高壓灌
    注發泡劑及後巷外壁粉刷防水劑止。就目前而論，2 樓屋主
    周女士較大責任在於地坪施工時澆水太多致滲漏至1 樓，造
    成1 樓天花板髒濕，此為其不可逃避之責任。但在其地坪防
    水層及地磚施作完成後應已不再發生，往後之滲漏推測外壁
    之可能性較大。」等情（見99年度重簡字第1177號卷第85、
    86頁），有臺灣省建築師公會99年12月1 日臺建師北鑑字第
    347 號鑑定報告書（下稱系爭鑑定報告）及所附現況照片在
    卷可稽，本院審酌系爭鑑定報告，經鑑定機關4 次會勘現場
    ，並拍攝多張照片，情況與鑑定報告所指相符，報告中復詳
    述判斷理由及依據，是堪信系爭鑑定報告可採。況且，系爭
    鑑定報告亦排除被上訴人其餘所指房屋受損情形，與上訴人
    無涉，而係歸因於建物老舊及外牆滲水所致，足見鑑定機關
    立場客觀。加以上訴人亦自承購屋後，確有於96年初重舖浴
    廁及廚房地坪磁磚等語，而被上訴人則係於98年7 月22日自
    行雇工修繕始發覺上情，參以系爭鑑定報告所指上訴人之「
    較大責任在於地坪施工時澆水太多致滲漏至1 樓，造成1 樓
    天花板髒濕，此為其不可逃避之責任」等情，核與經驗法則
    、邏輯推理無違，益證上訴人於施作系爭2 樓房屋之地坪時
    ，有因未作防水設施、澆水太多致滲漏到系爭1 樓房屋，而
    造成上述系爭1 樓房屋浴廁、主臥室之損害乙節甚明。上訴
    人空言指摘鑑定報告僅係推論，無足為證，被上訴人的損害
    與其無關云云，並非有理。
(二)、另查，被上訴人主張其主臥室、浴廁之修繕費用分別為17,3
    44、10,523元乙節，亦有修繕估價表兩張在卷可憑（見99年
    度重簡字第1177號卷第126 頁），觀之該估價表2 張之內容
    ，為「原有天花板拆除、頂板打毛、水泥砂漿粉刷、平頂IC
    I 漆、裝設天花板、運雜費、稅捐及管理費、其他」等項，
    其項目及數額，衡諸一般社會通念，均屬合理，且與上揭上
    訴人所造成之系爭1 樓房屋浴廁及主臥室之天花板髒濕之情
    形所需予以回復原狀之修繕內容相符，堪認係屬必要費用，
    上訴人空言辯稱其僅需負擔一部分修繕費用云云，並非有理
    。至上訴人另辯稱依公寓大廈管理條例第12條規定，被上訴
    人修繕天花板為共用之樓地板，故應由兩造各負一半費用云
    云，然按「專有部分之共同壁及樓地板或其內之管線，其維
    修費用由該共同壁雙方或樓地板上下方之區分所有權人共同
    負擔。但修繕費係因可歸責於區分所有權人之事由所致者，
    由該區分所有權人負擔。」，為公寓大廈管理條例第12條所
    明定，查本件係因上訴人在施作地坪時，因未作防水設施、
    澆水太多致滲漏到系爭1 樓房屋造成損害，業如上述，是則
    本件既係因可歸責於區分所有權人亦即上訴人之事由致支出
    維修費，依上開法條但書規定，該修繕費用自應由上訴人負
    擔，故上訴人辯稱兩造應各負擔一半云云，亦屬無據。
(三)、至鑑定費用部分，因係由上訴人當庭聲請送鑑定，此有99年
    8 月26日調解筆錄在卷可證（見99年度重簡字第1177號卷第
    63頁），是依法自應由聲請鑑定之一造預納鑑定費用，至於
    最終鑑定費用應由何造負擔，將嗣判決確定後，再行確認，
    故上訴人辯稱是讓被上訴人逼得才去鑑定，應由被上訴人負
    擔全部鑑定費用云云，亦屬誤會，委無足採。
(四)、按因故意或過失，不法侵害他人之權利者，負損害賠償責任
    。民法第184 條第1 項前段定有明文。查本件上訴人於施作
    系爭2 樓房屋之浴廁、廚房地坪時，未施作防水設備，又因
    澆水太多致滲漏到系爭1 樓房屋之主臥室、浴廁天花板，致
    造成系爭1 樓房屋之主臥室及浴廁受有損害共需支出修繕費
    27,867元等情，業如前述，是上訴人自應負侵權行為之損害
    賠償責任。從而，被上訴人依民法184 條第1 項之規定，請
    求上訴人給付27,867元及自99年6 月2 日起至清償日止，按
    年息5 ％計算之利息，為有理由，應予准許。
五、又本件係對於財產權之訴訟，其標的金額在50萬元以下，適
    用簡易訴訟程序，茲被上訴人之訴為有理由，而應為上訴人
    敗訴之判決，則依民事訴訟法第389 條第1 項第3 款之規定
    ，應依職權宣告假執行。原審判決上訴人應如數給付，並依
    職權宣告假執行，於法並無不合。上訴意旨指摘原判決不當
    ，求予廢棄改判，為無理由，應予駁回其上訴。
六、本件判決事證基礎已臻明確，兩造其餘主張、陳述及所提證
    據暨攻擊、防禦方法，經本院審酌後，認與判決結果均無影
    響，爰不一一論述，併予敘明。
七、據上論結，本件上訴為無理由，爰依民事訴訟法第436 條之
    1 第3 項、第449 條第1 項、第78條，判決如主文。
中    華    民    國   100    年    6     月    22    日
              民事第三庭  審判長法  官  陳財旺
                                法  官  連士綱
                                法  官  吳金芳
以上正本係照原本作成。
本判決不得上訴。
中    華    民    國   100    年    6     月    22    日
                                書記官  陳昭綾